【裁判字號】    97,審易,163
【裁判日期】    970530
【裁判案由】    竊盜
【裁判全文】
臺灣高雄地方法院刑事判決             97年度審易字第163號
公  訴  人  臺灣高雄地方法院檢察署檢察官
被      告  乙○○
            戊○○
                    （另案於台灣高雄看守所羈押中）
上列被告等因竊盜案件，經檢察官提起公訴（96年度偵字第3555
5 號），本院判決如下：
    主  文
乙○○竊盜，處有期徒刑伍月，如易科罰金，以新台幣壹仟元折
算壹日，扣案鑰匙壹支沒收。其餘被訴加重竊盜部分無罪。
戊○○攜帶兇器竊盜，處有期徒刑柒月，扣案油壓剪、尖嘴鉗及
梅花扳手各壹支均沒收；又攜帶兇器竊盜，處有期徒刑柒月，扣
案油壓剪、尖嘴鉗及梅花扳手各壹支均沒收。應執行有期徒刑壹
年，扣案油壓剪、尖嘴鉗及梅花扳手各壹支均沒收。其餘被訴加
重竊盜部分無罪。
    事  實
一、乙○○意圖為自己不法之所有，於民國96年12月6 日12時許
    ，行經高雄縣大寮鄉○○路旁，因見甲○○所有、車牌號碼
    P3 -0957號自用小貨車（其上放置有甲○○個人駕照與健保
    卡各1 張，以下稱前開小貨車）停放於該址且車門並未上鎖
    ，遂頓生貪念，逕以其所有鑰匙1 支開啟電門之方式，竊取
    前開小貨車得手既遂，並作為個人駕駛代步使用。
二、戊○○分別意圖為自己不法之所有，前於96年12月9 日、同
    年月10日先後向乙○○洽借前開小貨車，並攜帶其所有客觀
    上足對人之生命、身體、安全構成威脅，具有危險性之油壓
    剪、尖嘴鉗及梅花扳手各1 支，先後於：(1)96年12月9 日某
    時許，在高雄縣鳳山市○○路141 號旁空地，使用前開工具
    竊取瑞竑工程有限公司所有車牌號碼9B-3706 號自用小貨車
    上之電瓶1 只得手既遂；(2)96年12月10日9 時許，在高雄縣
    仁武鄉○○路97之40號旁空地，同以前揭方式竊取永傑工程
    行所有車牌號碼1463-PZ 號自用小貨車之電瓶1 只得手既遂
    。嗣於96年12月10日19時許，為警循線在高雄縣大寮鄉○○
    路31之2 前、發現該址所停放前開小貨車係他人失竊之贓車
    ，遂在旁埋伏且當場逮獲乙○○，又戊○○雖趁隙逃離現場
    ，然亦旋由員警在高雄縣大寮鄉○○路20號「金格遊戲場」
    門口將之逮捕，進而查悉上情。另扣得上述乙○○所有之鑰
    匙1 支，與戊○○所有油壓剪、尖嘴鉗及梅花扳手各1 支等
    物品。
三、案經高雄縣政府警察局鳳山分局報請台灣高雄地方法院檢察
    署檢察官偵查起訴。
    理  由
壹、本件關於證據能力之意見：
    查被告戊○○及證人甲○○、丁○○、己○○、丙○○等人
    於案發後，乃先後由高雄縣政府警察局鳳山分局成功派出所
    員警製作筆錄。參諸前開詢問過程承辦員警均未有何強暴、
    脅迫或以其他不正方法等情事，是以渠等警詢筆錄依法雖屬
    傳聞證據，原不具證據能力，然檢察官暨被告等人均明知該
    等陳述有刑事訴訟法第159 條第1 項不得為證據之情形，猶
    未於言詞辯論終結前聲明異議，本院復審酌該等陳述作成之
    外部情況並無不當，揆諸刑事訴訟法第159 條之5 規定意旨
    ，本院自得逕以該等陳述採為認定事實之依據。
貳、有罪部分：
  一、前揭犯罪事實，業經證人甲○○、丁○○及己○○等人先
      後在警詢中指證綦詳，並有車籍查詢資料及甲○○所出具
      贓物認領保管單各2 份在卷可稽，另扣得被告乙○○所有
      鑰匙1 支，與被告戊○○所有油壓剪、尖嘴鉗及梅花扳手
      各1 支等物品可資憑佐，復據被告2 人分別於本院審理中
      分別坦認此情不諱，足徵渠等此部分自白核與事實相符，
      堪予採信。再查，刑法第321 條第1 項第3 款攜帶兇器加
      重竊盜罪，係以行為人攜帶兇器為其加重條件，此所謂兇
      器，其種類並無限制，凡客觀上足對人之生命、身體、安
      全構成威脅，具有危險性之兇器均屬之；且祇須行竊時攜
      帶此種具有危險性之兇器為已足，並不以攜帶之初即有行
      兇之意圖為必要。查被告戊○○用以竊取電瓶所持油壓剪
      、尖嘴鉗及梅花扳手俱為金屬材質、亦可單手握持等情，
      有卷附照片3 幀可參，況該等工具既足以持供拆卸電瓶，
      倘非質地相當堅硬之物，實難收其效，若用以攻擊人體，
      勢將造成人身傷害，綜此足認被告所使用油壓剪、尖嘴鉗
      及梅花扳手各1 支客觀上可對人之生命、身體、安全構成
      威脅，具有危險性，要屬刑法第321 條第1 項第3 款所定
      兇器無訛。揆諸前揭說明，被告戊○○所為業已該當刑法
      攜帶兇器加重竊盜罪之構成要件甚明。職是，本件事證明
      確，被告2 人前揭犯行洵堪認定，均應依法論科。
  二、核被告乙○○所為，係犯刑法第320 條第1 項普通竊盜既
      遂罪；被告戊○○則係犯同法第321 條第1 項第3 款加重
      竊盜既遂罪。又被告戊○○先後2 次加重竊盜既遂犯行，
      彼此間犯意個別、行為互殊，應予分論併罰。本院分別審
      酌被告乙○○、戊○○不思以己力正當謀生，反圖不勞而
      獲，任意竊取他人財物，及渠等犯罪之動機、目的、手段
      及所竊財物價值，並兼衡其品行、生活狀況、智識程度，
      與事後均能坦承犯行等一切情狀，分別量處如主文所示之
      刑，另就被告乙○○部分諭知易科罰金折算標準，及就被
      告戊○○部分合併定其應執行之刑，以資懲儆。此外，扣
      案被告乙○○所有鑰匙1 支，與被告戊○○所有油壓剪、
      尖嘴鉗及梅花扳手各1 支等物品，各係渠等所有且用供實
      施前揭竊盜及加重竊盜犯行所用之物，爰分別諭知沒收，
      附此敘明。
參、無罪部分：
  一、公訴意旨另以：被告乙○○、戊○○除前揭有罪部分所示
      犯罪事實外，被告乙○○乃與被告戊○○共同涉犯上述先
      後2 次竊取被害人所有自用小貨車電瓶之舉；另渠等前於
      96年12月10日12時許，在高雄縣大寮鄉○○○路123 號後
      門，亦有共同攜帶前開客觀尚可作為兇器使用之油壓剪、
      尖嘴鉗及梅花扳手各1 支，竊取車牌號碼D7-8881 號自小
      客車上丙○○及庚○○所有之證件及銀行存摺、印鑑等物
      品既遂。因認被告2 人就此部分亦涉有加重竊盜既遂罪嫌
      云云。
  二、按犯罪事實應依證據認定之，無證據不得認定其犯罪事實
      。又不能證明被告犯罪者，應諭知無罪之判決，刑事訴訟
      法第154 條第2 項、第301 條第1 項分別定有明文。所謂
      證據，係指足以認定被告確有犯罪行為之積極證據而言，
      該項證據自須適合於被告犯罪事實之認定，始得採為斷罪
      資料。苟積極證據不足為不利於被告事實之認定時，即應
      為有利於被告之認定，更不必有何有利之證據，最高法院
      29年上字第3105號、30年上字第816 號分別著有判例可資
      參照。本件公訴人因認被告乙○○、戊○○就此同涉有加
      重竊盜既遂罪嫌，無非以被告戊○○乃係向被告乙○○借
      用其所竊前開小貨車而先後2 次竊取被害人自用小貨車電
      瓶；以及被告2 人遭警查獲之際確在前開小貨車內扣得丙○○及庚○○所有之證件及銀行存摺、印鑑等物品為其論
      據。惟查：
    (一)蓋我國刑法業於94年1 月7 日修正公布刪除第56條關於連
      續犯之規定，並於95年7 月1 日施行，則行為人所為犯行
      除符合想像競合犯或包括一罪之情形外，要因各次行為依
      一般社會健全觀念，在時間差距上可以分開，在刑法評價
      上，各具獨立性，每次行為皆可獨立成罪，彼此間乃無從
      成立所謂證據相互補強或援用之原則（例如甲犯罪事實所
      查獲之贓物，客觀上即不得乙犯罪事實之補強證據），法
      院自應就各該獨立之犯罪事實、詳予審認卷附諸項證據方
      法是否均足以積極證明被告有罪為斷，合先敘明。
    (二)本件被告乙○○雖將其所竊前開小貨車借予被告戊○○使
      用，然迭據被告乙○○否認有與被告戊○○共同竊取電瓶
      之舉，且參以被告戊○○前於警詢中乃證稱：伊係獨自1
      人先後竊取前開2 只電瓶、沒有其他共犯等語屬實，亦核
      與其在偵查及本院審理中供述情節相符，此外既無證據方
      法可資推認被告乙○○、戊○○2 人就竊取前開電瓶彼此
      間有何犯意聯絡或行為分擔，要不得徒以被告乙○○確有
      將前開小貨車借予被告戊○○使用之事實，即率爾以加重
      竊盜罪責相繩於被告乙○○。
    (三)其次，被告2 人遭警察查獲之際雖同時在前開小貨車內扣
      得丙○○及庚○○所有之證件及銀行存摺、印鑑等物品，
      惟俱無其他積極事證可資證明該等物品果係渠等所竊，更
      遑論是否同時攜帶前開扣案油壓剪、尖嘴鉗及梅花扳手各
      1 支而行竊之情事。至被告2 人先前在警詢及偵查中針對
      上開證件來源所述各節雖有明顯歧異，以致無從採為渠等
      有利之認定，然衡諸社會常情，無論合法與否，取得他人
      物品之途徑要非僅止竊盜一端，舉凡侵占遺失物、收受贓
      物等亦為一般常見非法取得之情形，是以客觀上既未見檢
      察官提出其他補強證據以資憑認前開證件、存摺及印鑑等
      物品確係被告2 人行竊所得，揆諸前揭說明，仍不得逕以
      渠等持有該等證件之情而遽認被告2 人確另涉有此部分加
      重竊盜或竊盜犯行。
  三、綜前所述，檢察官所述犯罪事實及所憑證據俱難證明被告
      乙○○、戊○○另涉有除前揭有罪部分以外之其餘加重竊
      盜既遂犯行，縱令渠等所辯無從概予採信，然其間有合理
      懷疑存在，無法達到確信其為真實之程度，當不得遽為不
      利於被告之認定。揆諸首揭判例意旨及說明，即應就此部
      分為被告乙○○、戊○○無罪之諭知，方屬適法。
據上論斷，應依刑事訴訟法第284 條之1 、第299 條第1 項前段
、第301 條第1 項前段，刑法第320 條第1 項、第321 條第1 項
第3 款、第51條第5 款、第41條第1 項前段、第38條第1 項第2
款，判決如主文。
中    華    民    國    97    年    5     月    30    日
                  刑事第七庭  法  官 陳明呈
以上正本證明與原本無異。
如不服本判決應於收受本判決後10日內向本院提出上訴書狀，並
應敘述具體理由，如未敘述上訴理由者，應於上訴期間屆滿後20
日內補提理由書狀於本院（均須按他造當事人之人數附繕本）「
切勿逕送上級法院」。
中    華    民    國    97    年    6     月    3     日
                              書記官 林明忠
附錄本判決論罪科刑之法條：
中華民國刑法第320條（普通竊盜罪、竊佔罪）
意圖為自己或第三人不法之所有，而竊取他人之動產者，為竊盜
罪，處5 年以下有期徒刑、拘役或5 百元以下罰金。
意圖為自己或第三人不法之利益，而竊佔他人之不動產者，依前
項之規定處斷。
前二項之未遂犯罰之。
中華民國刑法第321條
犯竊盜罪而有左列情形之一者，處6 月以上、5 年以下有期徒刑
：
  一、於夜間侵入住宅或有人居住之建築物、船艦或隱匿其內而
      犯之者。
  二、毀越門扇、牆垣或其他安全設備而犯之者。
  三、攜帶兇器而犯之者。
  四、結夥三人以上而犯之者。
  五、乘火災、水災或其他災害之際而犯之者。
  六、在車站或埠頭而犯之者。
前項之未遂犯罰之。


司法院資訊處製作；財團法人民間司法改革基金會備份。
